臺灣基隆地方法院交通事件裁定　　　　　　　　　　九十二年度交聲字第三一四號
　　移送機關　　交通部公路總局台北區監理所基隆監理站
　　異　議　人　甲○○　男　三.
　　即受處分人
右列受處分人因違反道路交通管理處罰條例案件，對於交通部公路總局台北區監理所
基隆監理站九十二年十二月二日所為之處分（原處分：基監字第裁四二─Ｉ0000
0000號），聲明異議，本院裁定如左：
    主    文
原處分撤銷。
甲○○不罰。
    理  由
一、異議意旨略以：受處分人即異議人甲○○所屬和盛通運公司受元惠公司委託自台
    中超峰公司載運引擎號碼ＷＢＡＦＡ五三五０一ＬＭ六四五六一號自小客車（即
    被舉發車輛）至彰化縣溪湖鄉冠全汽車公司，由異議人甲○○駕駛車牌號碼ＫＲ
    ─九三０號拖車，於民國（下同）九十二年十月十四日十二時許，載運至冠全汽
    車公司，當異議人將該車卸下，並準備駛入冠全汽車公司時，不慎與車牌號碼Ｎ
    ＯＴ─六七二號機車擦撞，嗣為彰化縣警察局溪湖分局溪湖派出所警員到場處理
    時，認被舉發車輛係在行駛期間，與機車發生擦撞，因此開立未領牌照行駛之罰
    單，惟當時異議人雖有未領牌照行駛之情形，但這是卸貨之過程，與道路交通管
    理處罰條例所規定之情形不同，爰請求本院予以合理裁決等語。
二、按法院受理有關交通事件，準用刑事訴訟法之規定；道路交通管理處罰條例第八
    十九條前段、道路交通案件處理辦法第四條第一項分別定有明文。又按犯罪事實
    應依證據認定，無證據不得推定其犯罪事實；又不能證明被告犯罪者，應諭知無
    罪之判決，刑事訴訟法第一百五十四條、第三百零一條第一項分別定有明文。法
    院受理交通事件，準用刑事訴訟法之規定，道路交通管理處罰條例第八十九條前
    段定有明文，且認定不利於被告之事實須依積極證據，苟積極證據不足為不利於
    被告事實之認定時，即應為有利於被告之認定（最高法院三十年台上字第八一六
    號判例參照），參以最高法院七十六年台上字第四九八六號判例所示「認定犯罪
    事實所憑之證據，雖不以直接證據為限，間接證據亦包括在內，然而無論直接證
    據或間接證據，其為訴訟上之證明，須於通常一般之人均不致有所懷疑，而得確
    信其為真實之程度者，始得據為有罪之認定，倘其證明尚未達到此一程度，而有
    合理之懷疑存在而無從使事實審法院得有罪之確信時，即應由法院為諭知被告無
    罪之判決」意旨，於法院審理行為人違反道路交通管理處罰條例案件時，當有其
    適用。易言之，法院於審理行為人違反道路交通管理處罰條例案件，當踐行完畢
    調查證據之程序後，為事實之認定時，如就原處分機關所認定之行為人違規之事
    實仍有合理之訴訟上懷疑，而無法百分之百確信行為人確有該當於道路交通管理
    處罰條例各該處罰條文之構成要件事實時，即應依訴訟上之待證事實「倘有懷疑
    ，則從被告之利益作解釋」之證據法則，作對受處分人有利之認定。
三、經查，異議人甲○○所屬和盛通運公司受元惠公司委託自台中超峰公司載運引擎
    號碼ＷＢＡＦＡ五三五０一ＬＭ六四五六一號自小客車（即被舉發車輛）至彰化
    縣溪湖鄉冠全汽車公司，由異議人甲○○駕駛車牌號碼ＫＲ─九三０號拖車，於
    九十二年十月十四日十二時許，載運至冠全汽車公司之事實，有和盛通運股份有
    限公司轎車驗收單乙紙在卷可稽，而當異議人將該引擎號碼ＷＢＡＦＡ五三五０
    一ＬＭ六四五六一號自小客車自拖車卸下，並駛入冠全汽車公司時，在冠全汽車
    公司門口不慎與車牌號碼ＮＯＴ─六七二號機車擦撞等情，業據異議人自承不諱
    ，並經證人即彰化縣警察局溪湖分局車禍現場處理警員乙○○到庭證述明確，證
    稱：「（訊以當時異議人駕駛的聯結車，與本件舉發違規車輛多遠？）約十幾公
    尺。」、「（訊以現場附近有無一間冠全汽車公司？）有。」、「（訊以當時聯
    結車跟被舉發車輛距離多遠？）距離有十幾公尺同向。」、「（訊以違規車與冠
    全汽車公司多遠？）在冠全汽車公司前面，也是在那地方與一輛機車發生擦撞。
    」、「（訊以當時違規車是否要開進冠全汽車公司？）對。」等語（詳本院九十
    三年五月二十八日訊問筆錄），復有彰化縣警察局溪湖分局九十三年四月十六日
    彰溪警交字第０九三００二三七０二號函及所附現場處理紀錄表、肇事現場圖、
    和解書在卷可按，可見異議人舉發當時係駕駛拖車載運被舉發車輛至冠全汽車公
    司，在交貨過程中發生車禍，而遭警員開單告發，準此，異議人固有駕駛未領牌
    照之車輛在路上行駛，惟該行駛僅係交貨過程之一部分，與道路交通管理處罰條
    例第十二條第一項第一款所規定之「行駛」情形不同，此外，復無其他積極證據
    可得證明異議人有「未領用牌照行駛」之違規情事，揆諸前揭法條及判例意旨，
    自尚無從認定異議人有「未領用牌照行駛」之違規行為。
四、綜上所述，本件舉發交通違規事件，既無法確認係異議人有「未領用牌照行駛」
    情事；復無其他積極事證證明異議人有前開違規情事，原處分仍遽予裁罰，尚有
    未洽，是異議人之異議為有理由，自應由本院就該異議部分予以撤銷，另行諭知
    受處分人異議部分不罰。
五、據上論斷，應依道路交通案件處理辦法第二十條，裁定如主文。
中　　　華　　　民　　　國　　九十三　　年　　  五　　  月　　三十一　　日
                                臺灣基隆地方法院交通法庭
                                        法      官  齊  潔
右正本證明與原本無異。
對於本件裁定如有不服，應於送達後五日內，向本院提出抗告書狀，敘述抗告之理由
，抗告於臺灣高等法院。
                                        書　記　官  莊國南
中　　　華　　　民　　　國　　九十三　　年　  　六　  　月　　  一　　  日
